最　高　行　政　法　院　裁　定
　　　　　　　　　　　　　　　　　　 96年度裁字第02148號
上　訴　人　甲○○　　　　　 送達處所台北郵政26之1283號
被 上訴 人　勞工保險局
代　表　人　乙○○　　　　　 送達處所同上
上列當事人間因勞保事件，上訴人對於中華民國95年9月29日臺
北高等行政法院95年度簡字第67號判決，提起上訴，本院裁定如
下：
　　主  文
上訴駁回。
上訴審訴訟費用由上訴人負擔。
　　理  由
一、按對於適用簡易程序之裁判提起上訴或抗告，須經本院許可
    ，且該許可以訴訟事件所涉及之法律見解具有原則性者為限
    ，行政訴訟法第235條定有明文。所謂法律見解具有原則性
    ，係指該事件所涉及之法律問題意義重大，而有加以闡釋之
    必要情形而言；如對行政命令是否牴觸法律所為之判斷，或
    就同類事件高等行政法院所表示之見解相互牴觸，有由本院
    統一法律上意見或確認其意見之必要情形屬之。
二、本件上訴人以嘉盈建材股份有限公司（以下簡稱嘉盈公司）
    為投保單位，加入勞工保險為被保險人。上訴人以其於93年
    9月30日工作中受傷，93年10月4日因「L4－S1椎間盤病變合
    併神經壓迫」入住嘉義市陽明醫院，於93年12月10日向被上
    訴人檢據申請核退緊急傷病自墊醫療費用。經被上訴人審查
    ，以上訴人所患非因93年9月30日事故所致，不得視為職業
    傷害，乃以94年4月26日保給醫字第09460243100號函（下稱
    原處分）核定所請核退緊急傷病自墊醫療費用，應不予給付
    。又上訴人前以同一傷病所領取93年10月3日至同年月12日
    期間共10日計新臺幣（下同）5,880元職業傷害傷病給付，
    應改按普通傷病辦理，即自住院之第4日即93年10月7日起核
    付至11日出院止，按其平均日投保薪資840元之50%給付5日
    計2,100元之普通傷病給付，上訴人尚應繳回3,780元。上訴
    人不服，循序提起本件行政訴訟。經原審以：(一)被保險人因
    執行職務而致傷害者，為職業傷害；是否屬職業災害有疑義
    時，應經醫師診斷是否為職業上原因引起，再據以論斷。依
    行政訴訟法第136條準用民事訴訟法第277條之規定，當事人
    主張有利於己之事實者，就其事實有舉證之責任，人民提起
    課予義務訴訟請求行政機關作成授益行政處分，係在增加自
    己之權利，依上開之規定，自應就權利發生實體上規定要件
    最低度事實負舉證責任。上訴人雖主張其所患係於93年9月
    30日自水泥車滑下跌落地面，於工作時受傷所致，惟依上訴
    人就診之陽明醫院致被上訴人函復意見、參諸上訴人就診病
    歷並未提及93年9月30日確有因工受傷情事，並依其主訴可
    知，其已下背痛多年等情，被上訴人根據其特約科專醫師意
    見：「林君下背痛多年，其主要為退化性病變，非外傷症，
    其病歷亦未記載其93年9月30日有特殊外傷事故，故無法視
    為職傷」等語，認上訴人所患並非職業傷害所致，並無不合
    。上訴人雖提出嘉盈公司出具證明書與華德診所於93年10月
    1日出具之診斷證明書，縱可認上訴人所稱其於93年9月30日
    工作時，曾有跌倒一節屬實，惟上訴人係因多年病痛非外傷
    症，認本次因「L4－S1椎間盤病變合併神經壓迫」入住嘉義
    市陽明醫院就診，與其所稱93年9月30日之工傷有何直接關
    連；且依上訴人就診之陽明醫院之病歷及回函等資料可知，
    上訴人所患係屬退化性椎間盤病變合併椎間盤破裂，病理報
    告為退化性組織並慢性發炎，非所謂93年9月30日工傷所致
    ，則以上訴人所提出上揭資料，均無從判斷上訴人此次所患
    確因93年9月30日之工作傷害所致之結論。(二)被保險人之傷
    病症狀認定常涉及醫理專業領域，非被上訴人或勞保監理會
    之一般承辦人員所能逕予認定，故被上訴人於審核保險給付
    案件時，除以被保險人或受益人檢附之診斷書等書面資料予
    以審核外，如有必要，亦須另外徵詢專科醫師意見或實地派
    員訪查瞭解實情等，法令明文規定被上訴人或監理會為審核
    保險給付或爭議事項，得調查有關文件、另行指定醫院或醫
    師複檢、並得通知出具診斷書之醫院診所檢送必要之有關診
    療病歷等，即雖以專門醫師診斷證明為依據，審查核定權仍
    在被上訴人。是被上訴人將上訴人相關病歷資料送請特約專
    科醫師審查以提供醫理見解，係借助其專業意見，作為審核
    給付之參考，難遽論為不法。且查被保險人因執行職務而致
    傷害者，為職業傷害。是否屬職業傷害有疑義時，應經醫師
    診斷是否為職業上原因引起，再據以論斷。而本件被上訴人
    於審核時，已調閱上訴人於陽明醫院之相關病歷資料送請專
    科醫生審查，經綜合審查後而為終局之核定，乃綜合上揭證
    據以為認定之基準，並非僅憑專科醫師之意見，置上訴人之
    請求不顧。另有關上訴人是否因此次受傷而導致引發職業病
    之發作，於證據上尚難顯示，上訴人亦未就此部分作有利於
    己之醫學上確切之證明，況本件被上訴人係依上訴人職業傷
    害之請求而為核定，因此，上訴人如認其所患係因該次傷害
    引發職業病發作，應檢據職業病診斷治療與職歷報告等相關
    資料，提出申請，始為適法。從而，被上訴人據以核定上訴
    人所患應屬普通傷病非職業傷害，而否准所請核退緊急傷病
    自墊醫療費用，及所請職業傷害傷病給付，改按普通傷病辦
    理，於法並無不合等情，駁回上訴人在原審之訴。
三、上訴意旨略謂：(一)依行政訴訟法第125條及第133條之規定，
    可知行政訴訟程序原則上採職權調查主義，本不生舉證責任
    分配之問題，縱令行政訴訟有關職權調查主義之適用有其限
    制，仍存有客觀舉證責任分配之情形。於撤銷訴訟中，被上
    訴人機關亦應先就其作成處分係符合法定要件之事實負舉證
    責任，而非僅單方要求人民先就法定要件之事實負舉證責任
    。本件上訴人於原審係請求撤銷原處分及相關訴願決定，為
    撤銷訴訟之一種，應由被上訴人就原處分是否符合法定要件
    負擔舉證責任；況上訴人於原審亦有提呈嘉盈公司之證明書
    及華德診所診斷書，職是，被上訴人應負擔主張權利不存在
    對立規範之舉證責任，始係正確客觀舉證責任分配。倘認上
    訴人於原審所提證據尚不足而須補充，依行政訴訴法第125
    條規定及最高行政法院94年度判字第58號判決要旨，原審應
    盡闡明義務令上訴人於原審補充上訴人所有於其他醫院之就
    診紀錄，並應盡職權調查之責任。上訴人聲請調查證據，原
    審拒絕鑑定而判決上訴人敗訴，顯有違行政訴訟法第133條
    意旨。(二)被上訴人之特約醫師，非實際上診斷上訴人之醫師
    ，其既未經實際診斷上訴人之傷痛情形，實難客觀判斷上訴
    人之傷病是否非因93年9月30日工傷所致，且鑑定人既係以
    自己之專門知識，向行政機關陳述意見之第三人，即須具客
    觀公正性，被上訴人送請審查者卻係被上訴人之特約專科醫
    師，顯未具任何客觀公正性。(三)勞工保險條例第36條係規定
    「職業傷害補償及職業病補償費」，而非「職業傷害補償費
    或職業病補償費」，依體系解釋方法，職業傷害補償費及職
    業病補償費本即得併同請求，以協助維護勞工維持其原有生
    活，立法原意已就避免勞工因職業傷病而更得利設有防弊制
    度，實無再限制加重兩者不得同時領取之法律所未規定負擔
    之必要。原審稱職業病給付與職業傷害給付乃不同之請求，
    依法應不能於訴訟中一併主張，有違該條規定云云，認前開
    爭點涉及法律概念，有統一法律上意見之必要性原則性，提
    起上訴。
四、本院按：(一)行政法院應依職權調查事實關係，不受當事人主
    張之拘束，行政訴訟法第125條第1項定有明文，是行政法院
    在審理案件時應盡闡明義務，使當事人盡主張事實之能事；
    又行政法院於撤銷訴訟及其他為維護公益之訴訟，應依職權
    調查證據，同法第133條亦有明文。本件上訴人係向被上訴
    人申請核退緊急傷病自墊醫療費用，為請求作成授益處分，
    因被上訴人以原處分予以否准，乃提起本件訴訟，核該訴訟
    性質為課予義務訴訟，且非屬維護公益之訴訟，上訴人主張
    本件為撤銷訴訟，應由被上訴人就原處分是否符合法定要件
    負擔舉證責任云云，已非可採。又原處分將上訴人原領取之
    職業傷害傷病給付，核定改按普通傷病辦理，係被上訴人依
    前揭事實，認上訴人非職業傷害而為普通傷病，原先所核定
    之職業傷害傷病給付為違法，乃依職權就該違法部分予以撤
    銷，被上訴人就上訴人之情形不合職業傷害傷病給付之要件
    ，業於原審提出相關事証，堪認已盡提出証據之責任，原審
    依兩造所提出之証據，認該事件已臻明確，未依上訴人之聲
    請送請鑑定，與行政訴訟法第133條職權調查證據之規定，
    尚無違背。(二)上訴人又稱：「原判決稱職業病給付與職業傷
    害給付乃不同之請求，依法應不能於訴訟中一併主張」等語
    ，有違勞工保險條例第36條之規定云云。然查，原判決於理
    由係載明：「有關上訴人是否因此次受傷而導致引發職業病
    之發作，於證據上尚難顯示，本件被上訴人係依上訴人職業
    傷害之請求而為核定，因此，上訴人如認其所患係因該次傷
    害引發職業病發作，應依法檢據相關資料，提出申請」等語
    ，並未敘明職業病給付與職業傷害給付不能於訴訟中一併主
    張（係被上訴人在原審之抗辯），上訴人上該主張，顯屬誤
    會。(三)綜上所述，上訴人以其一己見解所為違反証據法則之
    主張，核屬原審關於認定事實及取捨證據之指摘，無涉法律
    見解之原則性，上訴人提起上訴，不合首揭規定，不應許可
    ，其上訴難謂合法，應予駁回。
五、依行政訴訟法第249條第1項前段、第104條、民事訴訟法第9
    5條、第78條，裁定如主文。
中　　華　　民　　國　　96　　年　　9　　 月　　20　　日
                  第三庭審判長法  官　劉　鑫　楨
                              法  官  陳　秀　美
                              法  官　侯　東　昇
                              法  官　劉　介　中
                              法  官　戴　見　草
以  上  正  本  證  明  與  原  本  無  異
中　　華　　民　　國　　96　　年　　9　　 月　　20　　日
　　　　　　　　　　　　　　　書記官　郭　育　玎
